【裁判字號】    99,訴,169
【裁判日期】    990531
【裁判案由】    公共危險
【裁判全文】
臺灣板橋地方法院刑事判決               99年度訴字第169號
公  訴  人  臺灣板橋地方法院檢察署檢察官
被      告  乙○○
指定辯護人  本院公設辯護人甲○○
上列被告因公共危險案件，經檢察官提起公訴（98年度偵字第31
126 號），本院判決如下：
    主  文
乙○○放火燒燬現供人使用之住宅，未遂，處有期徒刑年捌月
。
    事  實
一、乙○○因顏申豐與其女性友人交往，而心生不滿，詎其竟基
    於放火燒燬現供人使用住宅之犯意，於民國98年10月26日凌
    晨4 時45分許，前往顏申豐所有、位於臺北縣板橋市○○路
    ○ 段226 巷31弄2 號1 樓之公寓內，持自備裝滿汽油之寶特
    瓶，以打火機分別於該公寓之大廳內行軍床、輪椅上及輪椅
    旁地面、房間進出口旁地面、大廳地面2 處及房間床墊上等
    處點燃火苗，致前開屋內之床舖、折疊式躺椅、冰箱、電風
    扇、電線等物，均因受熱碳化而有燻黑或燒燬（毀損部分，
    未據告訴），然均未達破壞該住宅及所在整體建築物之主要
    效用之程度。嗣經民眾發現發生火災報請消防人員即時到場
    灌救，火勢方告撲滅，後經警調閱附近之監視錄影畫面，始
    查悉上情。
二、案經顏申豐訴由臺北縣政府警察局海山分局移送臺灣板橋地
    方法院檢察署檢察官偵查起訴。
    理  由
壹、程序方面：
    按刑事訴訟法第159 條第1 項雖規定，被告以外之人於審判
    外之言詞或書面陳述，除法律有規定外，不得作為證據。惟
    同法第159 條之5 第1 、2 項已規定，經當事人於審判程序
    同意作為證據，法院審酌該言詞陳述或書面陳述作成時之情
    況，認為適當者，亦得為證據。當事人、代理人或辯護人於
    法院調查證據時，知有第159 條第1 項不得為證據之情形，
    而未於言詞辯論終結前聲明異議者，視為有前項之同意（指
    同條第1 項之同意作為證據），此乃第159 條第1 項所容許
    ，得作為證據之例外規定之一。經查，本案被告、指定辯護
    人及檢察官於言詞辯論終結前，均未就判決所引用之各該被
    告以外之人於審判外之陳述（含共同被告基於被告以外之人
    身分所為陳述）及所調查之證據主張有刑事訴訟法第159 條
    第1 項不得為證據之情形，本院復審酌各該證據作成時並無
    違法及證明力明顯過低之瑕疵等情況，認為適當，是本案經
    調查之證據均有證據能力。至以下所引其餘非屬供述證據部
    分，既不適用傳聞法則，復查無違法取得之情事存在，自應
    認同具證據能力。
貳、實體方面：
一、訊據被告對於上開時地引燃裝滿汽油之寶特瓶，致前開屋內
    之床舖、折疊式躺椅、冰箱、電風扇、電線等物，均因受熱
    碳化而有燻黑或燒燬之情坦承不諱，惟矢口否認涉有上開犯
    行，辯稱：伊當時因為喝酒所以神志不清，才會為上開犯行
    云云；辯護人亦為被告辯護稱：被告僅持1 小瓶寶特瓶之汽
    油前往案發地點，且上開房屋內並無大量易燃物品，故以上
    開汽油之量欲引起足以燒燬上開房屋之火勢，亦屬不易，再
    案發現場雖有7 處起火點，但均係獨自起火燃燒，其間並未
    受火勢波及有延燒之情，而被告於火勢變大之時，即以腳踩
    滅火無效後，卻致其燒傷，可見被告並無燒燬房屋之故意；
    再被告主觀認知案發處所並非一現供人使用之住宅，且案發
    當時亦無其他人在該屋之中，另僅有被害人所有之上開房屋
    有火勢燃燒情形，其附近之建築物並未見有火勢燃燒現象，
    是被告所放火之客體應係刑法第174 條所規範之現非供人使
    用之他人住宅或未有人所在他人所有建築物云云。經查：
(一)、前揭事實，業據證人即被害人顏申豐於警詢、偵查中指述綦
    詳，且有監視錄影翻拍照片2 張、現場照片29張、台北縣政
    府警察局海山分局98年11月16日北縣警海刑字第0980048599
    號函暨臺北縣政府消防局火災原因調查鑑定書、臺北縣政府
    警察局海山分局轄內民生路226 巷31弄2 號遭縱火案現場勘
    察報告暨現場勘察照片、勘察採證同意書、證物清單、刑事
    案件證物採驗紀錄表、臺北縣政府警察局98年12月18日北縣
    警鑑字第0980189837號鑑驗書在卷可按，且被告亦不否認於
    上開時地引燃裝滿汽油之寶特瓶，致前開屋內之床舖、折疊
    式躺椅、冰箱、電風扇、電線等物，均因受熱碳化而有燻黑
    或燒燬之情，是此部分之事實，應堪認定。
(二)、至被告雖以前揭情詞置辯，惟查，被告於警詢時供稱：其係
    因被害人顏申豐與其一位女性友人在交往之糾紛，伊才至其
    住處縱火，且伊與被害人認識，所以伊才知道被縱火的房子
    是被害人所有等語（見98年度偵字第31126 號偵查卷第6 頁
    ），可見被告於案發時，其放火之動機及對象均相當明確，
    就是要放火燒燬被害人所有之房子，設若被告當時已因服用
    酒類而神志不清，其又何以能於凌晨4 時許找到臺北縣板橋
    市○○路○ 段226 巷31弄2 號被害人所有之房屋，並於該處
    縱火呢？再參以被告稱其於縱火後，旋即後悔，即欲用雙腳
    踩滅火源等情，顯見被告於案發時之意識清楚，否則被告豈
    能於其已無法用雙腳踩滅火源、火勢擴大前，旋即離開火場
    並至台中某處躲藏，是被告前揭辯詞，顯係臨訟卸責之詞，
    洵不可採。
(三)、另被告之辯護人雖以上開情詞為被告置辯，經查，依卷附之
    臺北縣政府警察局海山分局轄內民生路226 巷31弄2 號遭縱
    火案現場勘察報告所示，上開房屋之現場起火點共計7 處，
    分別為大廳內行軍床、輪椅上及輪椅旁地面、房間進出口旁
    地面、大廳地面2 處及房間床墊上等處，是由被告係在被害
    人所有之屋內7 處，而非僅於一處點燃火苗，顯見被告非僅
    以燒燬該處屋內之物品警告被害人而已，復參以被告案發時
    係攜帶裝滿汽油之寶特瓶至上開處所縱火之情，可見被告應
    知單純僅以打火機點燃火苗難使火勢延燒，故其才以點燃汽
    油之方式藉以助燃火勢，是被告顯有燒燬被害人上開公寓之
    犯意，至為灼然。
(四)、至辯護人雖為被告辯稱：被告主觀認知案發處所並非一現供
    人使用之住宅，且案發當時亦無其他人在該屋之中云云。惟
    按當今房屋，無論為大廈或公寓式，俱屬整體建築，自己與
    他人擁有之住宅，就公共安全言，具有不可分性，與昔日房
    屋之獨棟式建築，不能相提並論。故在自己使用之住宅內放
    火，實與對整棟公寓或大廈放火無異，其行為既與刑法第17
    4 條第2 項之罪，以放火燒燬現非供人使用之自己所有住宅
    或現未有人所在之自己所有建築物等，為其構成要件者不符
    ，而第173 條第1 項，又未如第174 條第1 項就住宅建築物
    標明以「他人所有」為其構成要件內容，自仍應依第173 條
    第1 項論處（最高法院81年台上字第2734判決可資參照）。
    經查，被告於警詢時亦供承：其知縱火地點之樓上有其他住
    戶等語（見98年度偵字第31126 號偵查卷第5 頁），是被告
    縱使知道其所縱火之地點即被害人所有之房屋當時並無人居
    住，然被害人所有之房屋係屬公寓式，與其它樓層俱屬整體
    建築，就公共安全言，具有不可分性，故被告所欲燒燬之客
    體非僅係現非供人使用之他人住宅或未有人所在他人所有建
    築物，而應屬現供人使用之住宅，至為明確，再被告既對其
    縱火處所之樓上有其他住戶有所認識，即難認其主觀上未認
    識到其所縱火之公寓係現供人使用之住宅。
(五)、綜上所述，本件事證明確，被告上開犯行堪以認定，應依法
    論科。
二、核被告所為，係犯刑法第173 條第3 項、第1 項之放火燒燬
    現供人使用之住宅未遂罪。又放火罪原含有毀損性質在內，
    放火燒燬他人住宅損及牆垣、住宅內之一切用品，自無兼論
    毀損罪之餘地（最高法院29年上字第2388號、79年臺上字第
    1471號判例參照），附此敘明。再被告已著手點燃內裝汽油
    之寶特瓶，惟在尚未達到燒燬該處住宅主要結構之程度，隨
    即因消防人員前往現場，將火勢撲滅，是其放火燒燬住宅之
    犯罪行為僅止於未遂階段，應依刑法第25條第2 項之規定減
    輕其刑。至公訴人起訴意旨認被告所犯放火燒燬住宅罪之行
    為已達既遂之程度，容有誤會，併此敘明。爰審酌被告僅因
    細故，即不顧在凌晨時分，同建築、相鄰住宅內有眾多住戶
    在家就寢，暗夜中難以察覺，竟持裝滿汽油之寶特瓶予以縱
    火，對火勢若蔓延將造成眾多人命、財產因此喪失毫無顧忌
    ，惡性非輕，幸因民眾發覺後報案求助，及時灌救後始未釀
    成大禍，兼衡其犯罪手段、其行為所造成之實際損害，且犯
    後承坦犯行，且與告訴人達成和解等一切情狀，爰量處如主
    文所示之刑，以示懲儆。
據上論斷，應依刑事訴訟法第299 條第1 項前段，刑法第173 條
第3 項、第1 項、第25條第2 項，判決如主文。
本案經檢察官李超偉到庭執行職務
中    華    民    國    99    年    5     月    31    日
                刑事第二庭  審判長法  官  李  釱  任
                                  法  官  彭  全  曄
                                  法  官  陳  正  偉
上列正本證明與原本無異。
如不服本判決，應於送達後10日內敘明上訴理由，向本院提出上
訴狀，上訴於本院第二審合議庭 (應附繕本) 。其未敘述上訴理
由者，應於上訴期間屆滿後20日內向本院補提理由書「切勿逕送
上級法院」。
                                  書記官  江  文  彬
中    華    民    國    99    年    5     月    31    日
附錄本案論罪科刑法條全文：
中華民國刑法第173條
放火燒燬現供人使用之住宅或現有人所在之建築物、礦坑、火車
、電車或其他供水、陸、空公眾運輸之舟、車、航空機者，處無
期徒刑或七年以上有期徒刑。
失火燒燬前項之物者，處一年以下有期徒刑、拘役或五百元以下
罰金。
第一項之未遂犯罰之。
預備犯第一項之罪者，處一年以下有期徒刑、拘役或三百元以下
罰金。

司法院資訊處製作；財團法人民間司法改革基金會備份。
